【裁判字號】    95,抗,211
【裁判日期】    950816
【裁判案由】    聲請管收
【裁判全文】
臺灣高等法院臺南分院民事裁定    95年度抗字第211號
抗告人  甲○○
                （在台南看守所管收中）
上列抗告人因與相對人法務部行政執行署台南行政執行處間聲請
管收事件，對於中華民國95年7月10日台灣台南地方法院95年度
管字第6號裁定提起抗告，本院裁定如下：
    主  文
抗告駁回。
抗告程序費用由抗告人負擔。
    理  由
一、按「行政執行官訊問義務人後，認有下列各款情形之一，而
    有管收必要者，行政執行處應自拘提時起二十四小時內，聲
    請法院裁定管收之：一、顯有履行義務之可能，故不履行。
    二、顯有逃匿之虞。三、就應供強制執行之財產有隱匿或處
    分之情事。四、已發見之義務人財產不足清償其所負義務，
    於審酌義務人整體收入、財產狀況及工作能力，認有履行義
    務之可能，別無其他執行方法，而拒絕報告其財產狀況或為
    虛偽之報告。」，行政執行法第17條第5項定有明文。
二、本件抗告意旨略以：抗告人已係70歲之老人，多年來由於罹
    患有陳舊腦中風、糖尿病、攝護腺肥大、泌尿生殖器異常等
    諸多疾病，不但必須每天服藥，且日常生活在許多地方須依
    賴他人，並須定期前往醫院更換導尿管，如因管收之執行，
    無法進行必要醫療行為，抗告人之生命恐有難以維持之虞，
    實已符合行政執行法第21條第3款之要件。原裁定未予詳查
    ，遽為對抗告人裁定管收，顯屬不當，為此提起抗告，請求
    廢棄原裁定云云。
三、經查：抗告人與本件其他義務人魏柏枌、魏子桓、魏子班、
    魏妙玲等12人之被繼承人魏東來於民國（下同）82年至84年
    間領有新台幣（下同）10億388萬9317元之徵收補償費，嗣
    魏東來於85年9月2日死亡，惟伊生前曾以分次轉帳及購買無
    記名可轉讓定存單之方式，將上開徵收補償費輾轉贈與予抗
    告人、本件其他義務人及第三人，經主管機關財政部台灣省
    南區國稅局台南市分局據此補徵遺產稅及贈與稅。此外，抗
    告人及本件其他義務人魏柏枌等12人之另一被繼承人魏陳秀
    梅（魏東來之配偶）亦於87年10月1日死亡，因其死亡前3年
    贈與財物予抗告人及本件其他義務人等12人，其所贈與財物
    依法應視為遺產而併入遺產總額並課遺產稅，經計算渠等總
    計滯欠82年至85年度贈與稅及85年、87年遺產稅合計達6億
    7615萬9286元未繳。詎抗告人除拒絕繳納上開稅款，並積極
    處分其名下財產，先後於89年1月7日、90年2月12日、90年2
    月20日贈與其妻魏王美惠土地及房屋各1筆、贈與其子魏正
    昌土地3筆及房屋1筆，全案經移案機關財政部台灣省南區國
    稅局台南市分局移送相對人聲請強制執行之事實，業經相對
    人提出90年度贈稅執特專字第47060號至47063號、91年度遺
    稅執特專字第98591號、91年度贈稅執特專字第114203號、
    92年度贈稅執特專字第55099號、92年度遺稅執特專字第815
    77號等執行卷宗為證，並經原審法院調卷查核無訛，相對人
    主張抗告人甲○○有就應供強制執行之財產為處分之情事，
    堪信真實。
四、抗告意旨稱抗告人因年邁且多種疾病纏身，已達行政執行法
    第21條第3款之不得管收之程度云云。經查：
  (一)抗告人與本件其他義務人魏柏枌等12人因上開贈與及繼承事
    實滯欠82年至85年度贈與稅及85年、87年遺產稅共高達6億
    7615萬9286元未納之事實，為抗告人於原審法院所不爭執。
    查本件經移案機關財政部台灣省南區國稅局台南市分局通知
    抗告人補繳上開稅款後，抗告人未思及應依法儘速繳納以盡
    其國民納稅義務，反於89年1月7日以贈與方式，將其名下價
    值365萬9330元之土地及房屋各1筆贈與其妻魏王美惠，及於
    90年2月12日、同年月20日將價值387萬3000元之土地及房屋
    各1筆及價值535萬6000元之土地2筆贈與其子魏正昌，此有
    相對人提出之上開卷證資料在卷可稽，復為抗告人於原審法
    院所不否認，且經原審法院當庭訊問抗告人結果，抗告人對
    於上開欠稅及處分財產情事均以不知情一語帶過，拒絕正面
    回應，並表明對於系爭欠稅款沒有清償方案等情，足見抗告
    人自始即無意繳納系爭欠稅款，並積極將其名下財產以無償
    贈與之方式進行處分，以規避國家強制執行之意圖甚明。為
    促使抗告人繳納上開欠稅款，貫徹公權力之行政執行之目的
    ，原審法院認為有管收抗告人之必要而裁定准許相對人
    本件聲請，經核於法洵屬有據。
  (二)抗告人雖主張其目前罹患有神經性膀胱炎、糖尿病、慢性腎
    功能不足、攝護腺肥大、生殖器慢性膿瘍、疑黴菌感染、中
    度老年痴呆、舊心肌梗塞、泌尿生殖器異常易阻塞、陳舊腦
    中風等疾病，目前須定期2星期更換導尿管，並提出財團法
    人奇美醫院診斷證明書3紙在卷為憑，是抗告人主張其健康
    情形不佳，固堪信為真正。惟經本院函查台灣台南看守所關
    於抗告人在該所情形之結果，據該所函覆稱「本所被管收人
    甲○○罹患糖尿病、神經性膀胱炎，慢性腎功能不足、舊性
    腦中風及失智症，目前服用家屬寄入之奇美醫學中心醫師處
    方藥，及每日消毒導尿管」、「95年7月11日已安排所內醫
    師協助更換矽質導尿管，囑一個月更換一次即可」，有該所
    95年8月10日南所亭衛字第0950004422號函在卷可稽，是抗
    告人上開疾病於管收期間應能接受正常之治療，核與行政執
    行法第21條第3款之「現罹疾病，恐因管收而不能治療者」
    之要件有間，且抗告人於原審法院應訊時，尚能理解問題內
    容並予回答，顯見其智能尚未完全退化。按管收之目的僅在
    於督促被管收人履行義務，只須被管收人於管收期間（三個
    月內）清償債務或提供擔保，即可釋放（同法第22條第1、4
    款參照），可知管收期間久暫乃操於被管收人之作為。抗告
    人自知悉本件欠稅事實後，故意不予理會，並對於其名下財
    產進行處分行脫產之實，則相對人除管收抗告人外，已無其
    他執行方法足以達到執行目的，並未逾達成執行目的之必要
    限度，符合行政執行法第3條之比例原則。從而，原審法院
    所為准許管收之裁定，於法尚無違誤。抗告意旨指摘原裁定
    不當，求為廢棄，為無理由，應予駁回。
據上論結，本件抗告為無理由，爰依行政執行法第十七條第九項
、民事訴訟法第四百九十五條之一第一項、第四百四十九條第一
項、第九十五條、第七十八條，裁定如主文。
中    華    民    國    95    年    8    月    16     日
                  民事第三庭    審判長法  官  陳光秀
                                      法  官  李文賢
                                      法  官  曾平杉
上為正本係照原本作成。
如不服本裁定，僅得於收受本裁定正本送達後10日內以適用法規
顯有錯誤為理由，向本院提出再抗告狀（須附繕本一份及繳納再
抗告裁判費新台幣1千元)，並經本院許可後始可再抗告於最高法
院。
中    華    民    國    95    年    8    月    17     日
                                      書記官  葉秀珍
【附記】
民事訴訟法第495條之1第2項準用同法第466條之1第1、2項規定
：
I對於第二審判決上訴，上訴人應委任律師為訴訟代理人。但上
  訴人或其法定代理人具有律師資格者，不在此限。
II上訴人之配偶、三親等內之血親、二親等內之姻親，或上訴人
  為法人、中央或地方機關時，其所屬專任人員具有律師資格並
  經法院認為適當者，亦得為第三審訴訟代理人。
                                                 K


司法院資訊處製作；財團法人民間司法改革基金會備份。
